ACORDAO-COMPLETO-2406196

ACÓRDÃO DE RELAÇÃO

ACÓRDÃO DE RELAÇÃO 3650/2020 ATA 10/2020 - SEGUNDA CÂMARA

Acórdão 3650/2020-TCU-Segunda Câmara
	Os Ministros do Tribunal de Contas da União, quanto ao processo a seguir relacionado, ACORDAM, por unanimidade, com fundamento nos arts. 1º, inciso I, 16, inciso II, 18 e 23, inciso II, da Lei nº 8.443, de 16 de julho de 1992, c/c os arts. 1º, inciso I, 143, inciso I, alínea "a", e 214, inciso II, do Regimento Interno do TCU, em julgar regulares com ressalva as contas dos responsáveis abaixo indicados, em virtude das falhas adiante relacionadas, dando-lhes quitação:
	a) Heli Siqueira de Azevedo (CPF XXX.069.357-XX) , Francisco Arsênio de Mello Esquef (CPF XXX.574.517-XX) , Carlos Roberto Fortner (CPF XXX.974.788-XX) , Eugenio Walter Pinchemel Montenegro Cerqueira (CPF XXX.807.461-XX) , José Furian Filho (CPF XXX.873.218-XX) , Miguel Martinho Dos Santos Junior (CPF XXX.243.415-XX) , Demetrius Torres Guiot (CPF XXX.964.207-XX) , Paulo Roberto Cordeiro (CPF XXX.207.739-XX) , Cristiano Barata Morbach (CPF XXX.478.652-XX) , Henrique Pereira Dourado (CPF XXX.611.006-XX) e Darlene Pereira (CPF XXX.187.972-XX) , pela inércia da gestão, no exercício de 2017, relativamente ao levantamento das causas e motivos para a redução de receita líquida de vendas e serviços, assim como dos que levaram a uma queda de 40% no lucro bruto da ECT naquele ano (itens 25-26) , e pela demora na normatização de itens importantes da Matriz de Informações e Responsabilidades, necessária para resolução das deficiências e riscos detectados pela CGU no Relatório de Auditoria 201701084, relativo às contas de 2016, que ainda estavam longe de serem implementadas em setembro de 2018;	Comment by SOFIA: A entidade  XXX.069.357-XX é referenciada no (s) seguinte (s) processo (s) : Click aqui	Comment by SOFIA: A entidade  XXX.574.517-XX é referenciada no (s) seguinte (s) processo (s) : Click aqui	Comment by SOFIA: A entidade  XXX.974.788-XX é referenciada no (s) seguinte (s) processo (s) : Click aqui	Comment by SOFIA: A entidade  XXX.807.461-XX é referenciada no (s) seguinte (s) processo (s) : Click aqui	Comment by SOFIA: A entidade  XXX.873.218-XX é referenciada no (s) seguinte (s) processo (s) : Click aqui	Comment by SOFIA: A entidade  XXX.243.415-XX é referenciada no (s) seguinte (s) processo (s) : Click aqui	Comment by SOFIA: A entidade  XXX.964.207-XX é referenciada no (s) seguinte (s) processo (s) : Click aqui	Comment by SOFIA: A entidade  XXX.207.739-XX é referenciada no (s) seguinte (s) processo (s) : Click aqui	Comment by SOFIA: A entidade  XXX.478.652-XX é referenciada no (s) seguinte (s) processo (s) : Click aqui	Comment by SOFIA: A entidade  XXX.611.006-XX é referenciada no (s) seguinte (s) processo (s) : Click aqui	Comment by SOFIA: A entidade  XXX.187.972-XX é referenciada no (s) seguinte (s) processo (s) : Click aqui
b) Inaldo Rocha Leitão (CPF XXX.661.614-XX) , Fernando Antônio Ribeiro Soares (CPF XXX.162.126-XX) , Ruy do Rêgo Barros Rocha (CPF XXX.207.064-XX) , Marcos Cesar Alves da Silva (CPF XXX.795.579-XX) , José Luís Nunes do Couto (CPF XXX.843.888-XX) , Carlos Luiz Dias da Silva (CPF XXX.009.170-XX) , Fábio Rezende Scarton Coutinho (CPF XXX.885.397-XX) , Waleska da Rosa Vasconcelos (CPF XXX.069.357-XX) , Heli Siqueira de Azevedo (CPF XXX.069.357-XX) , Francisco Arsênio de Mello Esquef (CPF XXX.574.517-XX) , Carlos Roberto Fortner (CPF XXX.974.788-XX) , Eugenio Walter Pinchemel Montenegro Cerqueira (CPF XXX.807.461-XX) , José Furian Filho (CPF XXX.873.218-XX) , Miguel Martinho Dos Santos Junior (CPF XXX.243.415-XX) , Demetrius Torres Guiot (CPF XXX.964.207-XX) , Paulo Roberto Cordeiro (CPF XXX.207.739-XX) , Cristiano Barata Morbach (CPF XXX.478.652-XX) , Henrique Pereira Dourado (CPF XXX.611.006-XX) e Darlene Pereira (CPF XXX.187.972-XX) , pela não extinção total da "política de flexibilização na ocupação de funções", apesar de recomendação da CGU para que se eliminasse o uso da dita política; sem prejuízo das providências descritas no subitem 1.7 desta deliberação.	Comment by SOFIA: A entidade  XXX.661.614-XX é referenciada no (s) seguinte (s) processo (s) : Click aqui	Comment by SOFIA: A entidade  XXX.162.126-XX é referenciada no (s) seguinte (s) processo (s) : Click aqui	Comment by SOFIA: A entidade  XXX.207.064-XX é referenciada no (s) seguinte (s) processo (s) : Click aqui	Comment by SOFIA: A entidade Marcos Cesar Alves Da Silva não está cadastrada nos processos constantes desse documento.	Comment by SOFIA: A entidade  XXX.795.579-XX é referenciada no (s) seguinte (s) processo (s) : Click aqui	Comment by SOFIA: A entidade José Luís Nunes Do Couto não está cadastrada nos processos constantes desse documento.	Comment by SOFIA: A entidade  XXX.843.888-XX é referenciada no (s) seguinte (s) processo (s) : Click aqui	Comment by SOFIA: A entidade  XXX.009.170-XX é referenciada no (s) seguinte (s) processo (s) : Click aqui	Comment by SOFIA: A entidade Fábio Rezende Scarton Coutinho não está cadastrada nos processos constantes desse documento.	Comment by SOFIA: A entidade  XXX.885.397-XX é referenciada no (s) seguinte (s) processo (s) : Click aqui	Comment by SOFIA: A entidade Waleska Da Rosa Vasconcelos não está cadastrada nos processos constantes desse documento.
1. Processo TC-Processo 005.187/2019-2 (PRESTAÇÃO DE CONTAS - Exercício: 2018)	Comment by SOFIA: Processo : Processo 005.187/2019-2 Unidade (s) Jurisdicionada (s) :  Uj : Empresa Brasileira De Correios E Telégrafos Responsáveis :  Nome : Paulo Roberto Cordeiro  Cnpj/cpf : (XXX.207.739-XX) Nome : Fernando Antonio Ribeiro Soares  Cnpj/cpf : (XXX.162.126-XX) Nome : Cristiano Barata Morbach  Cnpj/cpf : (XXX.478.652-XX) Nome : José Furian Filho  Cnpj/cpf : (XXX.873.218-XX) Nome : Marcos César Alves Silva  Cnpj/cpf : (XXX.795.579-XX) Nome : Henrique Pereira Dourado  Cnpj/cpf : (XXX.611.006-XX) Nome : Guilherme Campos Junior  Cnpj/cpf : (XXX.890.978-XX) Nome : Miguel Martinho Dos Santos Junior  Cnpj/cpf : (XXX.243.415-XX) Nome : Heli Siqueira De Azevedo  Cnpj/cpf : (XXX.069.357-XX) Nome : Carlos Roberto Fortner  Cnpj/cpf : (XXX.974.788-XX) Nome : Darlene Pereira  Cnpj/cpf : (XXX.187.972-XX) Nome : Eugenio Walter Pinchemel Montenegro Cerqueira Novais  Cnpj/cpf : (XXX.807.461-XX) Nome : Francisco Arsenio De Mello Esquef  Cnpj/cpf : (XXX.574.517-XX) Nome : Waleska Rosa Vasconcellos  Cnpj/cpf : (XXX.345.820-XX) Nome : Ruy Do Rego Barros Rocha  Cnpj/cpf : (XXX.207.064-XX) Nome : Fernando Miranda Gonçalves  Cnpj/cpf : (XXX.108.276-XX) Nome : Inaldo Rocha Leitao  Cnpj/cpf : (XXX.661.614-XX) Nome : Jose Luiz Nunes Do Couto  Cnpj/cpf : (XXX.843.888-XX) Nome : Demetrius Torres Guiot  Cnpj/cpf : (XXX.964.207-XX) Nome : Francisco Eiji Wakebe  Cnpj/cpf : (XXX.149.198-XX) Nome : Carlos Luiz Dias Da Silva  Cnpj/cpf : (XXX.009.170-XX) Nome : Fabio De Rezende Scarton Coutinho  Cnpj/cpf : (XXX.885.397-XX) Interessado (s) : Representante (s) Legal: Representante (s) Relator: Relator : Augusto Nardes 
	1.1. Responsáveis: Carlos Luiz Dias da Silva (XXX.009.170-XX) ; Carlos Roberto Fortner (XXX.974.788-XX) ; Cristiano Barata Morbach (XXX.478.652-XX) ; Darlene Pereira (XXX.187.972-XX) ; Demetrius Torres Guiot (XXX.964.207-XX) ; Eugenio Walter Pinchemel Montenegro Cerqueira Novais (XXX.807.461-XX) ; Fabio de Rezende Scarton Coutinho (XXX.885.397-XX) ; Fernando Antonio Ribeiro Soares (XXX.162.126-XX) ; Fernando Miranda Gonçalves (XXX.108.276-XX) ; Francisco Arsenio de Mello Esquef (XXX.574.517-XX) ; Francisco Eiji Wakebe (XXX.149.198-XX) ; Guilherme Campos Junior (XXX.890.978-XX) ; Heli Siqueira de Azevedo (XXX.069.357-XX) ; Henrique Pereira Dourado (XXX.611.006-XX) ; Inaldo Rocha Leitao (XXX.661.614-XX) ; Jose Luiz Nunes do Couto (XXX.843.888-XX) ; José Furian Filho (XXX.873.218-XX) ; Marcos César Alves Silva (XXX.795.579-XX) ; Miguel Martinho dos Santos Junior (XXX.243.415-XX) ; Paulo Roberto Cordeiro (XXX.207.739-XX) ; Ruy do Rego Barros Rocha (XXX.207.064-XX) ; Waleska Rosa Vasconcellos (XXX.345.820-XX)	Comment by SOFIA: A entidade XXX.108.276-XX é referenciada no (s) seguinte (s) processo (s) : Click aqui	Comment by SOFIA: A entidade XXX.149.198-XX é referenciada no (s) seguinte (s) processo (s) : Click aqui	Comment by SOFIA: A entidade XXX.890.978-XX é referenciada no (s) seguinte (s) processo (s) : Click aqui	Comment by SOFIA: A entidade XXX.345.820-XX é referenciada no (s) seguinte (s) processo (s) : Click aqui
	1.2. Órgão/Entidade: Empresa Brasileira de Correios e Telégrafos
	1.3. Relator: Ministro Augusto Nardes
	1.4. Representante do Ministério Público: Subprocurador-Geral Paulo Soares Bugarin
	1.5. Unidade Técnica: Secretaria de Infraestrutura Hídrica, de Comunicações e de Mineração (SeinfraCOM) .
	1.6. Representação legal: não há.
	1.7. Determinações/Recomendações/Orientações:
1.7.1. Determinar à Empresa Brasileira de Correios e Telégrafos, com fundamento no art. 250, inciso II, do Regimento Interno do TCU, que relate no Relatório de Gestão, já no próximo exercício após o julgamento destas contas, as hipóteses consideradas acerca das causas ou motivos para a redução de 40% no seu lucro bruto, conjuntamente com a piora de outros de seus indicadores de desempenho econômico-financeiro, no exercício de 2017, bem como as providências adotadas para enfrentar essas causas ou motivos, com vistas a que se dê cumprimento ao previsto nos artigos 3º e 7º, inciso II, V e VII, da Lei 12.527/2011 c/c artigos 8º e 87, §3º da Lei 13.303/2016, artigos 13 e 45, caput e §1º do Decreto 8.945/2016 e art. 37, caput da CR/1988;
1.7.2. Recomendar à Empresa Brasileira de Correios e Telégrafos, com fundamento no art. 250, inciso III, do Regimento Interno do TCU, que avalie a conveniência e a oportunidade de adotar os seguintes procedimentos:
1.7.2.1.compatibilizar o lançamento das informações concernentes às iniciativas estratégicas com as dos seus projetos, bem como defina metodologia para padronização do cálculo do status de andamento dos projetos estratégicos, com vistas a uma maior transparência, controle e eficiência das ações e da gestão da empresa;
1.7.2.2.acompanhar as recomendações e determinações emanadas do TCU não apenas de processos de contas anuais, mas também as advindas de outros processos de controle externo, tais como representações, denúncias, relatórios de auditoria, monitoramentos e inspeções, com vistas a dotar a ECT de informações na quantidade e qualidade necessária e suficiente para a melhora contínua de sua gestão e de seu desempenho empresarial;
1.7.2.3.conferir celeridade, em atenção às recomendações nesse sentido emitidas pela CGU desde o exercício de 2011, à aprovação e implementação de um novo plano de funções, com vistas a equilibrar e racionalizar os gastos com pessoal, melhorando, por via de consequência, a gestão de recursos humanos;
1.7.3. Dar ciência à Empresa Brasileira de Correios e Telégrafos sobre as seguintes impropriedades:
1.7.3.1.ausência, no rol de responsáveis, de informações a respeito da identificação dos atos formais de nomeação, designação ou exoneração; endereço residencial completo; e endereço de correio eletrônico, bem como sobre o Rol de Responsáveis contendo períodos a descoberto relativamente a quatro gestores, o que afronta o disposto nos incisos III, IV, V e VI do art. 11 da Instrução Normativa-TCU 63/2010;
1.7.3.2.ausência, no relatório de gestão, da demonstração da aderência das operações da CorreiosPar aos objetivos estratégicos da ECT, o que afronta o disposto no art. 7º e Anexo II (seção: Planejamento Organizacional e Resultados) da Decisão Normativa-TCU 161/2017 c/c art. 14, III e item 2 do Anexo II da Decisão Normativa-TCU 163/2017;
1.7.3.3.ausência, no relatório de gestão, de informações sobre o nível tático no tópico relacionado ao planejamento estratégico, em afronta ao disposto no art. 7º e Anexo II (seção: Planejamento Organizacional e Resultados) da Decisão Normativa-TCU 161/2017, c/c art. 14, inciso III e item 2 do Anexo II da Decisão Normativa-TCU 163/2017;
1.7.3.4.ausência, no relatório de gestão, de informações relativas ao estágio de implementação do planejamento estratégico, em afronta ao disposto no art. 7º e Anexo II (seção: Planejamento Organizacional e Resultados) da Decisão Normativa-TCU 161/2017, c/c art. 14, inciso III e item 2 do Anexo II da Decisão Normativa-TCU 163/2017;
1.7.3.5.ausência, no relatório de gestão, da avaliação dos riscos envolvidos na descentralização de recursos e de esclarecimentos sobre a estrutura dos controles internos para mitigar tais riscos, os quais não se restringem apenas à transferência dos recursos propriamente dita, mas também à consecução da política pública de universalização dos serviços postais, o que afronta o disposto no art. 7º e Anexo II (seção: Governança, Gestão de Riscos e Controles Internos) da Decisão Normativa-TCU 161/2017, c/c o art. 14, inciso III e itens 5 e 11 do Anexo II da Decisão Normativa-TCU 163/2017 (item 15.1.d) ;
1.7.3.6.ausência, no relatório de gestão, de informações acerca da gestão do patrimônio imobiliário, o que afronta o disposto no art. 7º e Anexo II (seção: Áreas Especiais de Gestão) da Decisão Normativa-TCU 161/2017, c/c o art. 14, inciso III e item 9 do Anexo II da Decisão Normativa-TCU 163/2017;
1.7.3.7.ausência, no relatório de gestão, de informações relacionadas à gestão de TI, o que afronta o disposto no art. 7º e Anexo II (seção: Áreas Especiais de Gestão) da Decisão Normativa-TCU 161/2017, c/c o art. 14, inciso III e item 8 do Anexo II da Decisão Normativa-TCU 163/2017;
1.7.3.8.não inclusão, no Relatório de Gestão, do endereço de Internet correto e igual ao encontrado no sítio da ECT na Internet, o que afronta o disposto nos artigos 3º e 7º, inciso I, da Lei 12.527/2011 c/c artigos 8º e 87, §3º da Lei 13.303/2016 e art. 37, caput da CR/1988;
1.7.4. Enviar cópia desta deliberação à Empresa Brasileira de Correios e Telégrafos (ECT) ;
1.7.5. Sobrestar o julgamento das contas julgamento das contas do Sr. Guilherme Campos Júnior (CPF XXX.890.978-XX) , nos termos dos artigos 10, §1º e 11 da Lei 8.443/1992, c/c os artigos 157 e 201, §1º do Regimento Interno/TCU, até que seja proferida a decisão definitiva de mérito do processo de TCE a ser instaurado por este Tribunal em cumprimento ao Acórdão 12282/2019-TCU-Segunda Câmara - Relatora Ministra Ana Arraes, prolatado no âmbito do TC-Processo 024.256/2018-8.

Segunda Câmara

Carlos Luiz Dias da Silva (XXX.009.170-XX); Carlos Roberto Fortner (XXX.974.788-XX); Cristiano Barata Morbach (XXX.478.652-XX); Darlene Pereira (XXX.187.972-XX); Demetrius Torres Guiot (XXX.964.207-XX); Eugenio Walter Pinchemel Montenegro Cerqueira Novais (XXX.807.461-XX); Fabio de Rezende Scarton Coutinho (XXX.885.397-XX); Fernando Antonio Ribeiro Soares (XXX.162.126-XX); Fernando Miranda Gonçalves (XXX.108.276-XX); Francisco Arsenio de Mello Esquef (XXX.574.517-XX); Francisco Eiji Wakebe (XXX.149.198-XX); Guilherme Campos Junior (XXX.890.978-XX); Heli Siqueira de Azevedo (XXX.069.357-XX); Henrique Pereira Dourado (XXX.611.006-XX); Inaldo Rocha Leitao (XXX.661.614-XX); Jose Luiz Nunes do Couto (XXX.843.888-XX); José Furian Filho (XXX.873.218-XX); Marcos César Alves Silva (XXX.795.579-XX); Miguel Martinho dos Santos Junior (XXX.243.415-XX); Paulo Roberto Cordeiro (XXX.207.739-XX); Ruy do Rego Barros Rocha (XXX.207.064-XX); Waleska Rosa Vasconcellos (XXX.345.820-XX)	Comment by SOFIA: 
A entidade XXX.108.276-XX é referenciada no(s) seguinte(s) processo(s): Click aqui	Comment by SOFIA: 
A entidade XXX.149.198-XX é referenciada no(s) seguinte(s) processo(s): Click aqui	Comment by SOFIA: 
A entidade XXX.890.978-XX é referenciada no(s) seguinte(s) processo(s): Click aqui	Comment by SOFIA: 
A entidade XXX.345.820-XX é referenciada no(s) seguinte(s) processo(s): Click aqui

ACORDAO-COMPLETO-2553358

Acórdão de Relação 6566/2022 - Segunda Câmara

Acórdão de Relação

AUGUSTO NARDES

não há.

Subprocurador-Geral Paulo Soares Bugarin

PRESTAÇÃO DE CONTAS (PC)

Secretaria de Infraestrutura Hídrica, de Comunicações e de Mineração (SeinfraCOM).